臺灣臺中地方法院刑事裁定　　　　　　　　　　　　　九十一年度聲再字第一八號
　　再審聲請人
　　即受判決人　甲○○
右列聲請人因公共危險案件，對於本院中華民國九十一年十月三十一日第二審確定判
決（九十年度中交簡上字第三三九號），聲請再審，本院裁定如左：
    主  文
再審之聲請駁回。
    理  由
一、再審聲請意旨略以：(一)聲請人即被告甲○○於民國（下同）九十一年五月十九日
    二十一時、二十二時左右，在其臺中縣烏日鄉友人住處，飲用藥酒後，仍駕駛車
    牌號碼八Ｈ─六五八九號自用小客貨車上路，於當日二十三時四十分許，行經臺
    中市西屯區○○○路與朝富路口，與孫韻芹所騎乘之車牌號碼ＢＺＯ─二０三號
    重型機車發生擦撞，經警前往處理並隨警於當晚十二時許至派出所製作筆錄，當
    時隊於員警所為之車禍發生原因與聲請人即被告喝酒是否有關係之訊問，仍能回
    答有關係，因喝酒反應較慢等語，足見被告於案發時，精神意識清醒，非證人即
    處理本案之警員錢正翌於原審時所證稱之現象。(二)又證人錢正翌雖證稱：伊於派
    出所見到被告時，當時為晚上十二點，被告呈現酒醉狀態，當時有問他在何處喝
    酒，他說是烏日，喝完要回彰化，伊再質問何以回彰化要經過臺中，他說他也不
    知道，伊並沒有看到他走路的樣子，但他有酒味，依在庭訊時，伊與通譯間的距
    離就聞得到，被告那時出現多話，伊都沒有問他話，他也會一直講話的現象等詞
    ；惟原審不能偏採證人之不利證述，應傳訊聲請人即被告之友人以瞭解聲請人飲
    酒之狀況，以認定被告酒後之意識狀態是否能駕車而吻合原審卷內所附之刑法第
    一百八十五條之三案件測試觀察記錄表上所載之情形。(三)又原審以被告之供稱：
    伊在路上有看到孫韻芹所騎乘機車，但沒注意到她要左轉，當時伊距離孫韻芹約
    十公尺遠，當時車速十公里，伊有踩煞車等詞，據以「被告飲酒後，其對光線之
    反應、視野寬度等均較未飲酒時為差，反應較慢，並引致本件車禍發生，足見其
    飲酒後，確實已達不能安全駕駛動力交通工具之程度至明」之認定，難服聲請人
    ，蓋案發當時係夜間二十三時四十分許之臺中市○區○○○路與朝富路口，天色
    昏暗，雖有路燈光度，亦難抵日光強度，而被告酒後，仍能隨時注意車前狀況，
    以車速十公里行駛，突遭車前約十公尺遠之孫韻芹騎乘機車左轉擦撞，實乃不及
    防備，非被告之故意，原審遽論被告已達不能安全駕駛動力交通工具之程度，實
    非妥適而值得商榷。聲請人於九十一年十一月十五日收受原審於九十一年十月三
    十一日所為之判決後，認原審判決有重要證物證據漏未斟酌，並有確實新證據之
    發現，爰依刑事訴訟法第四百二十條第一項第六款、第四百二十一條、第四百二
    十四條、第四百二十六條第一項、第四百二十七條第二款、第四百二十九條之規
    定，聲請再審等語。
二、按有罪之判決確定後，因發現確實之新證據，足認受有罪判決之人應受無罪、免
    訴、免刑或輕於原判決所認罪名之判決者，得為受判決人之利益聲請再審，刑事
    訴訟法第四百二十條第一項第六款固有明文，惟所謂「發現確實之新證據」，係
    指該項證據，事實審法院於判決前因未經發現（即為法院、當事人所不知），不
    及調查斟酌，至其後始行發現者而言（最高法院二十八年抗字第八號判例、三十
    五年特抗字第二一號判例參照）；又該款所謂確實之新證據，固非以絕對不須經
    過調查程序為條件，但必須認為就證據本身形式上觀察，顯然確實足以動搖原確
定判決而為受判決人有利之判決者，始足當之。倘受判決人因對於有利之主張為
    原確定判決所不採，事後任意由人出具證明書，證明受判決人前次所為有利主張
    係屬實在，憑以聲請再審，此項證據既非判決後所發見，又非不須調查之確實新
    證據，顯然不足以使原確定判決發生動搖，即難據以開始再審（最高法院七十八
    年度台抗字第四０九號及八十五年度台抗字第三零八號裁判要旨可供參照）。復
    按不得上訴於第三審法院之案件，除依刑事訴訟法第四百二十條之規定外，其經
    第二審確定之有罪判決，如就足生影響於判決之重要證據漏未審酌者，亦得為受
    判決人之利益聲請再審，刑事訴訟法第四百二十一條固亦有明文，惟所謂「漏未
    審酌」，係指業已提出之證據經捨棄不用，卻未敘明其理由者而言（最高法院二
    十四年七月刑庭總會決議參照）。換言之，即指該證據在前審審判當時己有發見
    ，而為調查注意所不及始屬漏未審酌甚明。
三、經查：
  (一)聲請人係就本院九十一年十月三十一日九十一年度中交簡上字第三三九號確定判
    決聲請再審，聲請人係於同年十一月十五日收受該判決書，並於同年十二月二日
    聲請再審，未逾越刑事訴訟法第四百二十四條規定聲請再審之不變期間，先予敘
    明。
  (二)又原審確定判決係根據聲請人即被告於案發當日晚間十二時許於警訊中供稱：「
    （問：車禍發生原因與你喝酒是否有關係？）有關係，因喝酒後反應較慢」；以
    及聲請人於原審調查中供稱：伊在路上有看到孫韻芹所騎乘機車，但沒注意到她
    要左轉，當時伊距離孫韻芹約十公尺遠，當時車速十公里，伊有踩煞車等詞，認
    定被告飲酒後，對光線之反應、視野寬度等均較未飲酒時為差，反應較慢，並引
    致本件車禍發生，足見其飲酒後，確實已達不能安全駕駛動力交通工具之程度至
    明，而認聲請人即被告甲○○已有不能安全駕駛之情形存在。是如前所述之事證
    ，既經本院管轄之第二審合議庭予以審究並敘明採用證據之理由，即難謂為「發
    現確實之新證據」，則如前一、所述之聲請意旨(一)、(三)部分徒謂原審採證難令其
    甘服，乃係就業經法院審酌之證據證明力而為爭執，自非所謂之新證據甚明。
  (三)又聲請人認原審採用證人錢正翌之不利證述有所未合，應再傳訊聲請人即被告之
    友人以瞭解聲請人當日飲酒之狀況是否有不能駕車之情事云云。惟姑不論聲請人
    即被告並未於聲請狀內提供證人之姓名、住址，該證人既屬欲證明被告於案發當
    日之飲酒狀況，係屬人證，則係以該證人之供述作為「新證據」，然該人證於原
    確定判決審理時即已存在，而非判決後所發見；又此供述證據因尚必須踐行直接
    訊問之調查程序，不得以書證或傳聞證據替代，乃非經調查程序，不足以明瞭其
    是否真實之證據，顯然不足以使原確定判決發生動搖，依前開最高法院七十八年
    度台抗字第四０九號裁判要旨所示，尚難據以為得以聲請開始再審之新證據。此
    外，經本院調閱本院九十一年度中交簡上字第三三九號全卷核閱結果，聲請人於
    原審中，均未曾提及請求傳訊其友人作證，則顯已與前述刑事訴訟法第四百二十
    一條所謂之業已提出之證據經捨棄不用，卻未敘明理由之「漏未斟酌」有所不符
    ，即難認有漏未審酌之情形甚明。
四、縱上所述，本件再審之聲請為無理由，應予駁回。
據上論斷，應依刑事訴訟法第四百三十四條第一項規定，裁定如主文。
中      華      民      國      九十一    年    十二    月    三十一    日
                            臺灣臺中地方法院刑事第七庭
                                    審判長法  官 夏一
                                          法  官 李秋娟
          法  官 林學晴
右正本證明與原本無異。
如不服本裁定，應於送達後五日內向本院提出抗告狀（須附繕本），上訴於台灣高等
法院台中分院。
                                        書記官
中      華      民      國      九十一    年    十二    月    三十一    日
